臺灣高等法院刑事判決　　　　　　　　96年度上易字第1308號
上　訴　人
即　被　告　乙○○
　　　　　　　　　　　號
上列上訴人因詐欺案件，不服臺灣板橋地方法院96年度易字第
427 號，中華民國96年3月8日第一審判決（起訴案號：臺灣板橋
地方法院檢察署96年度偵字第2858號），提起上訴，本院依簡式
審判程序判決如下：
    主  文
原判決撤銷。
乙○○連續意圖為自己不法之所有，以詐術使人將本人之物交付
，處有期徒刑肆月，減為有期徒刑貳月，如易科罰金以銀元佰
元即新臺幣玖佰元折算壹日。又意圖為自己不法之所有，以詐術
使人將本人之物交付，處有期徒刑月，減為有期徒刑壹月又拾
伍日如易科罰金以新臺幣壹仟元折算壹日。又意圖為自己不法之
所有，以詐術使人將本人之物交付，處有期徒刑月，減為有期
徒刑壹月又拾伍日如易科罰金以新臺幣壹仟元折算壹日。又意圖
為自己不法之所有，以詐術使人將本人之物交付，處有期徒刑
月，減為有期徒刑壹月又拾伍日如易科罰金以新臺幣壹仟元折算
壹日。又意圖為自己不法之所有，以詐術使人將本人之物交付未
遂，處有期徒刑壹月，減為有期徒刑拾伍日如易科罰金以新臺幣
壹仟元折算壹日。又意圖為自己不法之所有，以詐術使人將本人
之物交付未遂，處有期徒刑壹月，減為有期徒刑拾伍日如易科罰
金以新臺幣壹仟元折算壹日。應執行有期徒刑伍月，如易科罰金
，以銀元佰元即新臺幣玖佰元折算壹日。
    事  實
一、乙○○基於意圖為自己不法所有之概括犯意，自民國（下同
    ）95年1 月5 日起至同年6 月底前，以謊稱其本人係榮民輔
    導會之辦事員，可以代為辦理生活補助費及申請榮民之家之
    不實詐術，致榮民丙○信以為真，因之陷於錯誤，分別在台
    北市「台北火車站」及丙○台北縣板橋市○○街97號4 樓住
    處等處，先後3 次由丙○交付現金合計新台幣（下同）5320
    0 元（按丙○另有交付其本人之退伍令、身分證及戶籍謄本
    影本等物予乙○○）予乙○○收受。
二、乙○○另基於意圖為自己不法所有之各別犯意，先後於：
  (一)95年7 月22日，以上開事實一、之同一詐術，致丙○信以為
    真，因之陷於錯誤，在丙○上開住處內，由丙○交付現金31
    600 元（含上開事實一、詐得之金額，合計84800 元）予乙
    ○○收受。
  (二)95年7 月26日，另以其因住院醫藥費不足之不實詐術，致丙
    ○信以為真，因之陷於錯誤，在台北縣境內某不詳地點，由
    丙○交付現金3萬餘元予乙○○收受。
  (三)95年9 月28日，以上開事實二、(二)之同一詐術，致丙○信以
    為真，因之陷於錯誤，在台北縣境內某不詳地點，由丙○交
    付現金3 萬餘元（含上開事實二、(二)詐得之金額，合計7 萬
    元）予乙○○收受。
  (四)95年11月1 日，在台北縣境內某不詳地點，以謊稱其本人係
    郵局「陳小姐」，在郵局內有存款1378萬元可領，惟須先繳
    手續費2800元後，方可領出之不實詐術，撥打電話予其前於
    同年10月間，在台北市二二八紀念公園內認識之友人甲○○
    本人，致甲○○信以為真，因之陷於錯誤，惟事後因甲○○
    缺錢遲未交付2800元予乙○○收受，始未得逞。
  (五)95年11月8 日，在台北縣境內某不詳地點，以謊稱其本人係
    合作金庫銀行「鄭小姐」，在銀行內有存款1700萬元可領，
    惟須先繳手續費3800元後，方可領出之不實詐術，撥打電話
    予甲○○本人，致甲○○信以為真，因之陷於錯誤，惟事後
    因甲○○缺錢遲未交付3800元予乙○○收受，始未得逞。
三、嗣經丙○發覺有異報警處理，經警於96年1 月19日持搜索票
    前往乙○○台北市○○街85巷8 號2 樓住處內扣得丙○所交
    付上開退伍令、身分證及戶籍謄本影本等物後，始查悉上情
    。
四、案經臺北市政府警察局萬華分局報請臺灣板橋地方法院檢察
    署檢察官偵查起訴。
    理  由
一、上開事實業據被告乙○○於原審審理時坦承不諱，核與證人
    丙○於警詢、偵查中證述之情節及證人甲○○於警詢中證述
    之情節，均相符合，復有自被告上開住處內扣得丙○所交付
    上開退伍令、身分證及戶籍謄本影本等物，在卷可稽，足堪
    認定。被告上開詐欺犯行已臻明確，應予依法論科。
二、核被告上開事實一、及二、(一)至(三)所為，均係犯刑法第339
    條第1 項之詐欺取財罪；上開事實二、(四)、(五)所為，則均係
    犯刑法第339 條第3 項、第1 項之詐欺取財未遂罪。被告上
    開事實一、部分之犯行後，刑法第33條、第41條、第51條、
    第56條有關主刑種類、易科罰金、定應執行刑、連續犯之規
    定，業於94年2 月2 日經修正公布，並自95年7 月1 日起生
    效施行；又刑法施行法第1 條之1 有關罰金刑提高之規定，
    亦於95年6 月14日經修正公布，並自95年7 月1 日起生效施
    行，經本院比較修正前後之規定，以修正前之規定，為有利
    於被告，應依刑法第2 條第1 項前段之規定，從修正前刑法
    第33條、第41條、第51條、第56條、罰金罰鍰提高標準條例
    第1 條之規定處斷，合先敘明。被告上開事實一、中先後3
    次詐欺犯行，其時間緊接，所犯構成要件相同，顯係基於同
    一之概括犯意所為，為連續犯，應依修正前刑法第56條之規
    定，論以一罪，並加重其刑。被告上開事實二、(四)及(五)中，
    雖均已著手詐取取財之犯行，惟因被害人甲○○均因故未能
    交付財物，依刑法第25條第1 項之規定，均為未遂犯，應依
    刑法第25條第2 項，均減輕其刑。又被告上開事實一、及二
    、(一)至(五)之詐欺犯行間，其犯意各別，應予分論併罰。原審
    對被告論罪科刑，固非無見，惟查：被告之行為符合中華民
    國96年罪犯減刑條例之規定，原審未為減刑，即有未洽，被
    告上訴指摘原判決不當，固無理由，原判決既有可議，自應
    由本院撤銷改判。爰審酌被告本件詐欺之動機、目的、手段
    ，所詐欺財物之金額及被告犯罪後之態度等一切情狀，量處
    如主文所示之刑，並減刑。再定其應執行之刑，並依修正前
    刑法第41條第1 項前段、第2項、刑法第41條第1項前段，諭
    知易科罰金之折算標準。被告95年1月5日之犯行，行為後有
    關易科罰金折算標準已變更，經比較新舊法以舊法對被告有
    利，固適用舊法。
據上論斷，應依刑事訴訟法第369條第1項前段、第364條、第299
條第1項前段，刑法第2條第1項前段、修正前第56條、第339條第
1項、第3項、修正前第41條第1項前段、第2項、修正前第51條第
5款，刑法施行法第1條之1第1項、第2項前段、第3條之1第3項，
罰金罰鍰提高標準條例第1條前段、第2條，中華民國96年罪犯減
刑條例第2 條第1項第3款，現行貨幣法規所定貨幣折算新臺幣條
例第2 條，判決如主文。
本案經檢察官沈世箴到庭執行職務。
中　　華　　民　　國　　96　　年　　7 　　月　　31　　日
　　　　　　　　　刑事第八庭審判長法　官  鄭文肅
  　　　　　　　　　　　　　　    法　官  蔡光治
　　　　　 　 　　　　　　　　　　法　官  陳貽男
以上正本證明與原本無異。
不得上訴。
                                  書記官  王泰元
中　　華　　民　　國　　96　　年　　7 　　月　　31　　日
附錄：本案論罪科刑法條全文
中華民國刑法第339條
（普通詐欺罪）
意圖為自己或第三人不法之所有，以詐術使人將本人或第三人之
物交付者，處5年以下有期徒刑、拘役或科或併科1千元以下罰金
。
以前項方法得財產上不法之利益或使第三人得之者，亦同。
前二項之未遂犯罰之。
